臺灣士林地方法院刑事裁定　　　　　　　96年度聲判字第57號
聲　請　人
即　告訴人　丙○○
代　理　人　甲○○律師
被　　　告　乙○○
上列聲請人因告訴被告侵占等案件，不服臺灣高等法院檢察署檢
察長於中華民國96年9 月12日96年度上聲議字3873號駁回再議之
處分（原不起訴處分案號：臺灣士林地方法院檢察署96年度偵續
二字第2 號），聲請交付審判，本院裁定如下：
    主  文
聲請駁回。
    理  由
一、本件聲請人以被告乙○○涉犯侵占等罪，向臺灣士林地方法
    院檢察署檢察官提出告訴，經該署檢察官於民國92年7 月10
    日以92年度偵字第6651、6652、6653號為不起訴處分，聲請
    人不服，聲請再議，臺灣高等法院檢察署檢察長於92年11月
    14日以92年度上聲議字第3465號發回續行偵查，臺灣士林地
    方法院檢察署檢察官復於93年10月29日以92年度偵續字第27
    4 號為不起訴處分，聲請人不服，聲請再議，經臺灣高等法
    院檢察署檢察長於94年1 月25日以93年度上聲議字第4269號
    發回續行偵查，臺灣士林地方法院檢察署檢察官又於95年12
    月18日以94年度偵續一字第8 號為不起訴處分，聲請人仍不
    服，聲請再議，經臺灣高等法院檢察署檢察長於96年3 月14
    日以96年度上聲議字第1387號發回續行偵查，臺灣士林地方
    法院檢察署檢察官再於96年6 月20日以96年度偵續二字第2
    號為不起訴處分，聲請人仍不服，聲請再議，經臺灣高等法
    院檢察署檢察長於96年9 月12日以96年度上聲議字第3873號
    處分書認原不起訴處分關於被告涉嫌恐嚇罪部分，並無不當
    ，聲請人此部分再議之聲請為無理由，應予駁回，而聲請人
    於96年9 月28日收受該處分書後10日內，委任律師向本院就
    恐嚇罪部分聲請交付審判，有該送達證書及聲請交付審判理
    由狀在卷可憑，程序上並無不合，合先敘明。
二、聲請交付審判意旨略以：被告乙○○與社區部分住戶平日即
    藉機為難告訴人，其中蕭震峰自89年11月初至90年4 月27日
    止多次毆打告訴人，除和解部分外，曾有一件被法院判處罰
    金800 元，故而，告訴人接到要「．．．不要不見棺材不掉
    淚，機會是沒幾次的．．．」之黑函，心中所想可能是比毆
    打更嚴重之傷害，因而深懷恐懼。除此之外，社區部分設施
    迭遭住戶破壞，據臺北市國民住宅處92.6.17 書函係作為對
    告訴人之報復，則告訴人之人身及財產顯已遭受危害，而寄
    發黑函之信封上之423 巷19號字跡與被告在管委會所寫第4
    棟19號其筆調極為相似，黑函顯係被告所為，其內容既對告
    訴人造成人身安全之危害，其恐嚇犯行已明甚，爰請求將本
    件恐嚇罪部分交付審判云云。
三、按告訴人不服上級法院檢察署檢察長或檢察總長認再議為無
    理由而駁回之處分者，得於接受處分書後10日內委任律師提
    出理由狀，向該管第一審法院聲請交付審判。法院認為交付
    審判之聲請不合法或無理由者，應駁回之，刑事訴訟法第25
    8 條之1 、第258 條之3 第2 項前段，分別定有明文。又向
    法院聲請交付審判，係新增對於「檢察官不起訴或緩起訴裁
    量權」制衡之一種外部監督機制，法院僅就檢察官所為不起
    訴或緩起訴之處分是否正確加以審查，以防止檢察機關濫權
    ，法院並非檢察官之延伸，法院亦不負擔偵查之作為。依此
    立法精神，同法第258 條之3 第3 項規定法院審查聲請交付
    審判案件時「得為必要之調查」，其調查證據之範圍，自應
    以偵查中曾顯現之證據為限；而同法第260 條對於不起訴處
    分已確定或緩起訴處分期滿未經撤銷因發現新事實新證據者
    得再行起訴之規定，其立法理由說明該條所謂不起訴處分已
    確定者，包括「聲請法院交付審判復經駁回者」之情形在內
    ，是前述「得為必要之調查」，其調查證據範圍，更應以偵
    查中曾顯現之證據為限，不得就告訴人新提出之證據再為調
    查，亦不得蒐集偵查卷以外之證據，否則，將與刑事訴訟法
    第260 條之再行起訴規定，混淆不清，亦將使法院兼任檢察
    官而有回復「糾問制度」之虞；且法院裁定交付審判，即如
    同檢察官提起公訴使案件進入審判程序，是法院裁定交付審
    判之前提，必須偵查卷內所存證據已符合刑事訴訟法第251
    條第1 項規定「足認被告有犯罪嫌疑」檢察官應提起公訴之
    情形，亦即該案件已經跨越起訴門檻，否則，縱或法院對於
    檢察官所認定之基礎事實有不同判斷，但如該案件仍須另行
    蒐證偵查始能判斷應否交付審判者，因交付審判審查制度並
    無如同再議救濟制度得為發回原檢察官續行偵查之設計，法
    院仍應依同法第258 條之3 第2 項前段規定，以聲請無理由
    裁定駁回。
四、次按犯罪事實應依證據認定之，無證據不得認定犯罪事實，
    刑事訴訟法第154 條第2 項定有明文。又告訴人之告訴，係
    以使被告受刑事追訴為目的，是其陳述是否與事實相符，仍
    應調查其他証據以資審認。再認定不利於被告之事實，須依
    積極證據，苟積極證據不足為不利於被告事實之認定時，即
    應為有利於被告之認定，更不必有何有利之證據（最高法院
    30 年 上字第816 號、52年台上字第1300號判例可資參照）
    。次按刑法第305 條恐嚇危害安全罪之成立，係以加害生命
    、身體、自由、名譽、財產之事恐嚇他人，致生危害於安全
    者要件，即必以對生命、身體、自由、名譽、財產有不法惡
    害之通知，使心生畏怖並致生危害於安全者，始得以上開規
    定相繩，如係以非惡害之方法，則非此所指。
五、本件聲請人雖以前揭理由認被告乙○○涉犯恐嚇罪，而向本
    院聲請交付審判。然訊據被告乙○○堅決否認有寄送黑函予
    聲請人之行為等語。經查：前揭不起訴處分書及駁回再議處
    分書已就聲請人於偵查時提出之告訴理由予以斟酌，並詳加
    論述所憑證據及其認定之理由，關於此點，業經本院依職權
    調閱前開偵查卷宗查核無誤。且觀諸聲請人所指黑函之內容
    ，亦無被告乙○○之具名，此外，復查無其他具體事證足以
    證明前揭行為確係被告乙○○所為，自難僅憑聲請人片面指
    訴，即認被告乙○○有何恐嚇犯行，是聲請人所指寄發黑函
    之信封上之423 巷19號字跡與被告乙○○在管委會所寫第4
    棟19號其筆調極為相似，黑函顯係被告所為云云，並非可採
    。況姑不論聲請人所指上開信函究係何人所書寫，惟經本院
    核閱該信函之結果，內容係略謂：「您膽子真大，何時請人
    洗水塔，．．．，別把我們當傻瓜，不要不見棺材不掉淚，
    機會是沒幾次的．．．」等語，核該信函之內容旨在質疑身
    為社區主任委員之聲請人是否果真有請人清洗社區水塔之相
    關問題，則依該信函所載之內容與目的觀之，均難遽謂上開
    字句係對聲請人所為加害生命、身體、自由、名譽、財產之
    惡害通知，是即使上開信函確係被告乙○○所書寫並寄送予
    聲請人，亦核與前揭恐嚇危害安全罪之成立要件有間，而不
    得以該罪相繩。至聲請人所指臺北市政府國民住宅處92年6
    月17日北市宅管字第09231437000 號函內容僅泛稱：社區部
    分設施迭遭住戶破壞，以作為對聲請人之報復等情，然該函
    內容並未指明破壞社區部分設施之行為人即係被告乙○○，
    亦無從據此認定被告乙○○有何聲請人所指之危害其人身財
    產之犯行。是聲請人以上開臺北市政府國民住宅處函之內容
    主張被告乙○○涉有恐嚇之行為，亦屬無據。
六、綜上所述，原不起訴處分書及駁回再議處分書既已詳予調查
    偵查卷內所存證據，並敘明所憑證據及判斷理由，認無積極
    證據證明被告乙○○涉有聲請人所指訴之恐嚇犯行，尚難僅
    以聲請人之片面指訴，遽認被告涉有本件犯行；且原處分所
    載證據取捨及事實認定之理由，尚無違背經驗法則或論理法
    則之情事，是原檢察官及臺灣高等法院檢察署檢察長以被告
    犯罪嫌疑不足，分別予以不起訴處分及駁回再議之聲請，並
    無不當。聲請人向本院聲請交付審判，自無理由。本院既認
    本件無得據以交付審判之事由存在，聲請人聲請交付審判，
    應予駁回。
六、依刑事訴訟法第258 條之3 第2 項前段，裁定如主文。
中　　華　　民　　國　　96　　年　　12　　月　　27　　日
                  刑事第七庭審判長法  官  王俊雄
                                  法  官  許碧惠
                                  法  官  周群翔
以上正本證明與原本無異。
本裁定不得抗告。
                                  書記官  柳瑞宗
中　　華　　民　　國　　96　　年　　12　　月　　27　　日
